臺灣彰化地方法院交通事件裁定　　　　100年度交聲字第573號
原處分機關　交通部公路總局臺中區監理所彰化監理站
異　議　人
即受處分人　張育慈
上列受處分人因違反道路交通管理處罰條例案件，對於交通部公
路總局臺中區監理所中華民國100年3月4日所為之處分（原處分
案號：彰監四字第裁64—Z7B015524號裁決書）聲明異議，本院
裁定如下：
    主  文
異議駁回。
    理  由
一、原處分意旨略以：本件異議人即受處分人張育慈（下稱異議
    人）於民國99年9月8日上午9時23分許，駕駛其所有車牌號
    碼9J—3177號自用一般小客車，行經國道六號東向29.9公里
    處，因「限速90公里、行速106公里、經雷達測定超速16公
    里。」之違規事實，經內政部警政署國道公路警察局第七警
    察隊（下稱公路警察局）員警依違反道路交通管理處罰條例
    第33條第1項第1款之規定，以公警局交字第Z7B015524號違
    反道路交通事件逕行舉發，並於100年3月4日以彰監四字第
    裁64-Z7B015524號裁決書，裁處罰鍰新臺幣(下同)4500元，
    及依同條例第63條第1項記違規點數1點，於法應無不合等語
    。
二、異議意旨略以：伊因有超速之嫌遭警攔停舉發，惟當時路上
    尚有其他車輛，故雷射測速儀所示車速並無法證明為異議人
    所駕駛車輛之車速。復以開單警員執行勤務時正在收聽廣播
    節目。且收受裁決書前，並未收到違規通知單，並非故意於
    原應到案日期前不繳納罰緩，爰依法聲明異議云云。
三、按汽車行駛高速公路，應依速限標誌指示，高速公路及快速
    公路交通管制規則第5條第1項前段定有明文；又汽車行駛於
    高速公路，行車速度超過規定之最高速限者，處汽車駕駛人
    新臺幣（下同）3000元以上6000元以下罰鍰；汽車駕駛人駕
    駛汽車違反道路交通管理處罰條例第33條第1項規定者，除
    應依各該條所規定之罰鍰處罰外，並予各記違規點數1點，
    道路交通管理處罰條例第33條第1項第1款、第63條第1項第1
    款亦有明文。另依違反道路交通管理事件統一裁罰基準及處
    理細則第2條第2項之違反道路交通管理事件統一裁罰基準表
    規定，違反道路交通管理處罰條例第33條第1項第1款行駛高
    、快速道路行車速度超過規定之最高速限未滿20公里之小型
    車，逾越應到案期限60日以上，處4500元罰鍰。
四、經查：
  (一)按行為人有違反道路交通管理處罰條例之情形者，員警應填
    製舉發違反道路交通管理事件通知單，並於被通知人欄予以
    勾記，其通知聯依下列規定辦理：一、當場舉發者，應填記
    駕駛人或行為人姓名、性別、出生年月日、地址、身分證統
    一號碼及車主姓名、地址、車牌號碼、車輛種類。被查獲之
    駕駛人或行為人為受處分人時，應將該通知單填記後交付該
    行為人簽名或蓋章收受之；拒絕簽章者，仍應通將通知聯交
    付該駕駛人或行為人收受，並註明其事由及交付之時間；拒
    絕收受者，應告知其應到案時間及處所，並記明事由與告知
    事項，視為已收受，違反道路交通管理事件統一裁罰基準及
    處理細則第11條第1項第1款規定參照。則本件異議人於原舉
    發機關員警當場攔停舉發並掣開前揭舉發違規通知單時，否
    認違規而拒絕簽名收受告發單一節，為異議人於聲明異議狀
    內所自承，並經員警楊豐榮在上開舉發違規通知單（移送聯
    ）記載「當事人拒簽收」等語，並由本院於100年5月9日當
    庭訊問證人即警員楊豐榮後具結證述稱:「（問:異議人是否
    當場拒絕簽收？）是。」等語，此有本院訊問筆錄1份在卷
    可考，則依上開規定，異議人當場拒絕簽收者，告知其應到
    案時間及處所，並記明事由與告知事項，視為已收受，先予
    敘明。
  (二)異議人陳稱無法證明該車速是否為上開車輛的車速，然執勤
    員警所使用之雷達測速儀器係高科技精密科學儀器，為經經
    濟部標準檢驗局檢定合格，器號為LP02276，檢驗合格單號
    碼為M0GB0000000，檢定日期為99年3月18日，有效期限至
    100年3月31日，此有雷射測速儀檢定合格證書在卷可稽，汽
    車駕駛人為警舉發時，舉發機關使用之雷射槍測速器既仍在
    有效之使用期限內，復無證據證明該機器有故障或測速有違
    誤之虞，是所測得之數據尚屬可信。另按雷達測速儀係以雷
    射光束（不見光）直接瞄準行進中之車輛，屬「單點單台」
    之測速方式，車輛如有超出設定之速限即立刻鎖定，而雷射
    是屬於直線不易擴散的光束，車流量大小、旁邊是否另有他
    車行經，均不影響測速之準確性，而本件違規之舉發，值勤
    員警在國道六號東向29.9公里處執行違規取締，當時以雷射
    槍測速器測得案內車輛行速106公里（速限90公里），測距
    於148公尺鎖定該車輛，渠等於確認該車超速無誤，始開啟
    警示閃光燈攔檢告發，且依本件證人即警員楊豐榮到庭具結
    證稱：「（問:對於異議人所提異議資料有何反駁的資料?）
    我們的舉發程序有二種，一種走逕行舉發，一種是當場舉發
    ，逕行舉發是照相一舉發，當場舉發是國家給我們的雷射測
    速器，雷射測速器是以單點鎖定一對一，不會有誤差，不會
    有說測速儀器有鎖定到其他車輛的問題，如果是當場舉發是
    不會有照片，我們測到異議人的車速才跟異議人開警示燈跟
    異議人攔檢告發。」等語，此有本院100年5月9日訊問筆錄
    附卷可參，足見開單對象確係異議人之車輛無誤。又執勤員
    警係屬受過專業訓練之交通警員，交通警員掣單舉發違反道
    路交通管理處罰條例所列之違規事實，本質上為行政處分，
    係公務員基於職務上權力，依法就特定之具體事件所為具有
    公法上效果之單方行政行為，基於公務員為公法上行為具有
    公信力之原則，該行政處分當可被推定為真正，則值勤警員
    本其維護交通秩序、安全職責所為之舉發，自應受到合法、
    正確之推定，是異議人有「行車速度106公里，超過規定之
    最高時速90公里以上超速16公里」之事實，洵堪認定。
  (三)警方取締交通違規事件，其以照相、錄影等方式取證者，固
    足為違規之證明，惟警員當場舉發者，舉發警員親身之目睹
    、耳聞，亦足為違規人違規之證明，非必所有違規事件，均
    須有照相、錄影等科學證據方足為違規之證據。因之，本件
    舉發雖無採證相片可佐，然此係受限於舉發員警所使用之雷
    射測速儀並無拍照及列印功能所致，並非舉發員警刻意不為
    拍照存證。而道路交通管理處罰條例就有關超速違規之舉發
    ，並未規定需以拍照為舉發依據，是本件舉發員警既已經由
    操作該雷射測速儀得知異議人所駕車輛有超速行駛之事實，
    其因而舉發異議人超速違規於法並無不合，不因未有相片佐
    證而有所異。
  (四)另異議人陳稱員警值勤時聆聽收音機乙情，因本件異議人迄
    今未敘明警員聆聽收音機會對本件舉發過程之違法性有何影
    響之處，且未提出任何關於員警值勤當時確有聆聽收音機之
    事證，本件實難僅憑異議人之片面陳述，即遽認執勤員警有
    何違法取締之情事，併此敘明。
  (五)綜上所述，本件異議人於上揭時、地之違規行為事證明確，
    原處分機關依道路交通管理處罰條例第33條第1項第1款、第
    63條第1項第1款，裁處異議人罰鍰4500元，記違規點數1點
    ，核無違誤，本件異議人之聲明異議為無理由，應予駁回。
五、據上論斷，應依道路交通管理處罰條例第87條第2項、道路
    交通事件處理辦法第18條，裁定如主文。
中    華    民    國   100    年    6     月    9     日
                            交通法庭  法  官  郭玄義
以上正本證明與原本無異。
如不服本裁定，應於收受送達後5日內向本院提出抗告狀。（應
附繕本）
中    華    民    國   100    年    6     月    9     日
                                      書記官  魏嘉信